【裁判字號】    99,訴,411
【裁判日期】    990609
【裁判案由】    清償借款
【裁判全文】
臺灣臺南地方法院民事判決               99年度訴字第411號
原      告  日盛國際商業銀行股份有限公司
法定代理人  丁○
訴訟代理人  丙○○
            甲○○
被      告  乙○○
上列當事人間請求清償借款事件，經本院於民國99年5月26日言
詞辯論終結，判決如下：
    主      文
被告應給付原告新台幣伍拾玖萬伍仟肆佰參拾肆元，及自民國九
十三年十二月二日起至清償日止，按年息百分之十一點八八計算
之利息，並自民國八十七年十月十六日起至民國八十八年四月十
五日止，按上開利率百分之十，自民國八十八年四月十六日起至
清償日止，按上開利率百分之二十計算之違約金。
訴訟費用新台幣陸仟伍佰元由被告負擔。
本判決於原告以新台幣貳拾萬元供擔保後，得假執行。
    事實及理由
一、按訴狀送達後，原告不得將原訴變更或追加他訴，但擴張或
    減縮應受判決事項之聲明者，不在此限，民事訴訟法第255
    條第1項第3款定有明文。本件原告於起訴時原請求被告應給
    付原告新台幣（下同）595,434元，及自民國87年9月16日起
    至清償日止，按年息百分之11.88計算之利息，並自87年10
    月16日起至清償日止，逾期在6個月以內者，按上開利率百
    分之10，逾期超過6個月者，按上開利率百分之20計加違約
    金；嗣於起訴狀繕本送達後，將利息改為自93年12月2日起
    算，此屬減縮應受判決事項之聲明，核與民事訴訟法第255
    條第1項第3款規定，尚無不合，應予准許，合先敘明。
二、原告起訴主張：被告於民國87年7月30日向原告借款新台幣
    （下同）60萬元，約定借款期限自87年7月30日起至92年7月
    30日止，每期1個月，按期於當月15日平均攤還本息，利息
    按年息百分之11.88計算，並約定如有一期未履行，即喪失
    期限利益並視為全部到期，除須按原約定利率計付利息外，
    其逾期在6個月以內者，按上開利率百分之10，逾期6個月以
    上部分，則按上開利率百分之20計付違約金。詎被告僅繳息
    至87年9月15日，即未按時繳息，現尚積欠本金595,434元。
    爰依消費借貸之法律關係，請求被告給付欠款、遲延利息及
    違約金等語。並聲明：除供擔保金額外，求為判決如主文所
    示。
三、被告則以：
（一）原告未撥付系爭60萬元借款予被告：
（１）被告雖簽有借據，借款60萬元，但原告主張應返還系爭60
      萬元借款，自應證明業已交付系爭借款與被告之事實。借
      據僅能做為被告有辦理借貸程序之證明，但於立借據時尚
      未有取得借款，此觀借據第6條特約條款記載，款項應於
      之後撥入被告特定帳戶即可知悉，故原告應先證明有交付
      借款之事實。
（２）被告簽立借據實係出於原告公司員工翁志榮及美商ERA不
      動產台南分公司員工賴嚮景之詐騙，當時被告僅係前往ER
      A不動產台南分公司應徵工作，卻被要求至台北面試，並
      被要求辦理借款，翁志榮及賴嚮景佯稱有不動產可供擔保
      ，被告毋庸清償，被告一時不明所以，而翁志榮及賴嚮景
      竟對被告表示如不簽借據不可以離開，被告在無知及無奈
      之下，乃簽下借據。但被告從未取得任何之借款，亦未收
      到借據上所載之帳號存摺及印章，亦未曾動用系爭借款，
      原告自應提出相關之證明文件，以證明確有撥付系爭借款
      與被告，或被告有支配動用系爭借款之事實。
（二）被告是否有撤銷本件借貸契約之意思表示：
      本件依被告記憶，原告於88年間（離立借據日未滿一年）
      即曾以被告未返還借款，向鈞院對被告提起返還借款之訴
      訟，被告即曾以系爭借貸契約，被告係遭詐欺、脅迫而主
      張撤銷無效，故借款債權不存在。但由於時間久遠，被告
      目前無法尋得當時之相關訴訟文書資料，此部分請鈞院調
      取前開案件之訴訟資料。但不論如何，被告仍要特別主張
      者係被告從未收受過原告所交付系爭60萬元借款，亦從未
      自原告處收受開戶之存摺及印章，被告自無任何返還借款
      之義務云云，資為抗辯。並聲明：原告之訴駁回。
四、兩造不爭執之事實：
（一）被告於87年7月20日與原告簽訂系爭借貸契約，約定借款
      金額60萬元，借款期限自87年7月30日起至92年7月30日止
      ，每期1個月，按期於當月15日平均攤還本息，利息按年
      息百分之11.88計算，並約定如有一期未履行，即喪失期
      限利益並視為全部到期，除須按原約定利率計付利息外，
      其逾期在6個月以內者，按上開利率百分之10，逾期6個月
      以上部分，則按上開利率百分之20計付違約金。
（二）如系爭借貸契約有效，被告尚積欠原告595,434元，及自8
      7年9月16日起至清償日，按年息百分之11.88之利息，並
      自87年10月16日起至清償日，逾期在6個月以內者，按上
      開利率百分之10，逾期6個月以上者，按上開利率百分之2
      0計算之違約金。
五、得心證之理由：
    本案爭執之關鍵在於：原告有無撥付系爭60萬元借款予被告
    ？被告是否受原告或第三人之詐欺、脅迫始簽訂系爭借貸契
    約？如是，被告有無於發現詐欺或脅迫終止後1年內，撤銷
    其受詐欺、脅迫所為簽訂系爭借貸契約之意思表示？
（一）原告主張其已將系爭60萬元借款撥入被告於原告銀行開立
      之帳號00-000000-0號帳戶內，業據原告提出放款登錄單
      、放款開戶登錄單各1份為證，堪認原告確已將系爭60萬
      元借款撥入被告於原告銀行開立之帳號00-000000-0號帳
      戶內。被告辯稱：原告未撥付系爭60萬元借款予被告云云
      ，不足採信。
（二）按因被詐欺或被脅迫而為意思表示者，表意人得撤銷其意
      思表示。但詐欺係由第三人所為者，以相對人明知其事實
      或可得而知者為限，始得撤銷之，民法第92條第1項定有
      明文。當事人主張其意思表示係因被詐欺或脅迫而為之者
      ，應就其被詐欺或被脅迫之事實，負舉證之責任（最高法
      院21年上字第2012號判例參照）。被告雖抗辯：其係受訴
      外人翁志榮及賴嚮景之詐欺、脅迫始簽立系爭借貸契約，
      然為原告所否認，被告對該有利於己之事實又未舉證以實
      其說，其上開抗辯，自難採信。
（三）次按前條之撤銷，應於發見詐欺或脅迫終止後，1年內為
      之，民法第93條前段定有明文。退步言之，縱認被告係受
      訴外人翁志榮及賴嚮景之詐欺、脅迫始簽立系爭借貸契約
      ，被告仍須於發見詐欺或脅迫終止後，1年內撤銷其受詐
      欺、脅迫所為簽訂系爭借貸契約之意思表示，如逾1年期
      間，其撤銷權即告消滅。被告雖抗辯：原告於88年間曾以
      被告未返還系爭借款，於本院對被告提起返還借款之訴，
      被告即曾以系爭借貸契約，被告係遭詐欺、脅迫而主張撤
      銷云云，惟查，原告於88年間並未於本院對被告提起返還
      借款之訴，此有本院索引卡查詢表在卷可稽，被告上開抗
      辯，自不足採。此外，被告復未提出其他證據證明其於發
      見詐欺或脅迫終止後，1年內撤銷其受詐欺、脅迫所為簽
      訂系爭借貸契約之意思表示，則被告之撤銷權，已逾1年
      之除斥期間而告消滅。
六、綜上所述，原告確有撥付系爭60萬元借款予被告，被告又未
    舉證證明其係受原告或第三人之詐欺、脅迫始簽訂系爭借貸
    契約，退步言之，縱被告係受原告或第三人之詐欺、脅迫始
    簽訂系爭借貸契約，被告亦未舉證證明其於發見詐欺或脅迫
    終止後，1年內已撤銷其受詐欺、脅迫所為簽訂系爭借貸契
    約之意思表示。從而，原告本於消費借貸之法律關係，請求
    被告給付如主文第1項所示之本金、利息與違約金，為有理
    由，應予准許。又本件訴訟費用6,500元（第1審裁判費）應
    由敗訴之被告負擔，爰確定如主文第2項所示。
七、原告陳明願供擔保，聲請宣告假執行，核無不合，爰酌定相
    當擔保金額准許之。
八、訴訟費用負擔之依據：民事訴訟法第78條、第87條第1項。
中    華    民    國    99    年    6     月     9    日
                  民事第三庭    法  官  蘇正賢
以上正本係照原本作成
如對本判決上訴，須於判決送達後20日內向本院提出上訴狀
中    華    民    國    99    年    6     月     9    日
                                書記官  陳美萍

司法院資訊處製作；財團法人民間司法改革基金會備份。
